臺灣高等法院臺中分院民事裁定　　　　　100年度抗字第127號
抗　告　人　郭耀聲
上列抗告人因與相對人蘇資濱間損害賠償等事件，對於中華民國
100年2月9日臺灣臺中地方法院99年度訴字第2285號裁定所為裁
定，提起抗告，本院裁定如下：
    主  文
原裁定廢棄，發回臺灣臺中地方法院。
    理  由
一、本件抗告意旨略以：抗告人前曾對相對人提起之臺灣臺中地
    方法院民國98年度附民字第324號、98年度訴第2933號、鈞
    院99年度上易字第126號損害賠償事件（下稱前案），起訴
    狀所主張之原因事實為，相對人於97年10月28日在大樓電梯
    門口處，張貼「通告本大樓（二）樓有一隻大害蟲，專門製
    造是非、造謠、欺騙，說不實的話傷害別人，這種缺乏良心
    及善良人性的黑心下流貨色，胡言亂語、胡說八道，像一隻
    垂死的瘋狗到處亂吠亂叫，顯出骯髒、卑鄙、無恥、下流的
    行為讓人不齒。其目的就想讓大樓各種設備不能運作，使大
    樓荒廢，大家都不能住下去，以達到只有自己住的自私黑心
    ，其行必遭天譴」等內容之函文，據此而為訴之聲明，前案
    法院亦就此而為判決，並未就抗告人於本件訴訟所主張之原
    因事實，即相對人於97年10月13日在大樓電梯內當貼上「滿
    口胡說，公道自在人心，眾人皆知，別不要臉，無恥」等內
    容之函文（下稱系爭函文），有所引述、論述及判斷。至前
    案判決第1頁事實及理由欄內第一點(二)(2)之記載，乃係抗告
    人陳述相對人之犯罪過程而已，原法院逕予裁定駁回伊在第
    一審之訴即有未洽；爰提起本件抗告，求予廢棄原裁定等語
    。
二、原法院裁定駁回抗告人在第一審所提侵權行為損害賠償之訴
    ，無非以：抗告人於前案起訴狀所載事實及理由之內容，已
    敘及抗告人於本件起訴狀所主張之事實，而相對人先後於97
    年10月13日、28日密集之時間內，在大樓門口張貼函文之行
    為，均係就同一事實指謫抗告人，貶損抗告人在社會上之評
    價，使其受到他人憎惡、蔑視、侮辱、嘲笑、不齒與其往來
    ，在評價上係屬同一侵害名譽行為，是前案原法院98年度訴
    字第2993號民事事件，已就本件抗告人所起訴請求之事實為
    審理，而為該案判決效力所及，抗告人應受該判決所生既判
    力之拘束。抗告人再為本件起訴請求，即係就已生既判力之
    同一事件復行提起訴訟，違反前案判決之既判力，其訴為不
    合法等情，為其判斷之基礎。
三、惟按民事訴訟法所謂一事不再理之原則，乃指同一事件已有
    確定之終局判決而言。所謂同一事件，必同一當事人，就同
    一訴訟標的而為訴之同一聲明，若此三者有一不同，即不得
    謂為同一事件（最高法院90年度台上字第221號裁定）。至
    於訴訟標的法律關係因其原因事實不同而各異，是以在認定
    是否為同一事件時，苟原告主張之原因事實與前案訴訟時主
    張者不同，即難認係就同一法律關係而為請求。
四、次按訴訟標的為何，應由原告於起訴時表明，以為特定，若
    訴訟標的必須依其原因事實始能特定者，並須於起訴狀記載
    其原因事實（民事訴訟法第244條第1項第2款參照），故於
    請求損害賠償之訴，訴訟標的法律關係，即為原告起訴時，
    於起訴狀所表明之原因事實所生之損害賠償請求權。固然，
    原因事實乃過去已發生之事實，欲以詳細表明，有時並非易
    事（尤以不法行為之原因事實為然），因此，通說認為只須
    依其記載足以與其他法律關係區別之程度，即為已足（所謂
    同一識別說），於起訴後尚得於不變更訴訟標的之情形下，
    就該原因事實為更正或補充（同法第256條參照），然若原
    告於起訴時，即已明白記載其請求權所由發生之原因事實，
    且於起訴後亦未更正或補充時，基於訴訟標的法律關係之特
    定乃原告權責之原則（處分權主義），法院自應於原告所特
    定之原因事實範圍內，判斷訴訟標的法律關係是否存在，不
    得任加逾越。
五、經查：
(一)、本件抗告人為原法院98年度易字第3070號相對人妨害名譽刑
    事案件之被害人，乃於該刑事訴訟程序中具狀提起98年度附
    民字第324號附帶民事訴訟（即前案訴訟），起訴狀表明其
    損害賠償之原因事實為：相對人於97年10月13日間在以臺中
    市○○街61號「鴻福公園雅築社區大樓」一樓電梯門口張貼
    「滿口胡說，公道自在人心，眾人皆知，別不要臉，無恥」
    等內容之系爭函文誹謗、辱罵抗告人後，嗣於97年10月28日
    在同一處所又張貼「通告本大樓（二）樓有一隻大害蟲，專
    門製造是非、造謠、欺騙，說不實的話傷害別人，這種缺乏
    良心及善良人性的黑心下流貨色，胡言亂語、胡說八道，像
    一隻垂死的瘋狗到處亂吠亂叫，顯出骯髒、卑鄙、無恥、下
    流的行為讓人不齒。其目的就想讓大樓各種設備不能運作，
    使大樓荒廢，大家都不能住下去，以達到只有自己住的自私
    黑心，其行必遭天譴」等內容之函文誹謗抗告人（見原法院
    附民字卷第4頁）；因而提起附帶民事訴訟，至犯刑事部分
    ，則經原法院刑事庭98年度易字第3070號以公然侮辱罪判處
    相對人罰金6千元在案。嗣原法院刑事庭將該附帶民事訴訟
    裁定移送民事庭審理，抗告人於原法院98年度訴字第2933號
    審理中之99年1月5日言詞辯論期日，已更正、補充其原因事
    實之陳述，並就其所主張之相對人所為不法侵害其名譽之行
    為，具體表明係：「97年10月28日相對人在上開社區大樓張
    貼毀謗其之公告」，嗣原法院98年訴字第2933號民事判決，
    即以相對人前開97.10.28.張貼公告之所為，已對抗告人之
    名譽造成損害，而依侵權行為損害賠償判准相對人應賠償抗
    告人新台幣5萬元之精神慰撫金，並駁回抗告人其餘部分之
    請求。相對人雖不服提起上訴，但業經本院99年度上易字第
    126號判決駁回其上訴而告確定在案，此業經本院調閱98年
    訴字第2933號及本院99年上易字第126號民事事件全案卷宗
    查核屬實。依此可知，本院前開附帶民事訴訟之判決，核係
    以相對人於97.10.28.所為之犯行及因其犯罪事實所生之損
    害為其審理及判決之對象，換言之，抗告人於該案附帶民事
    所請求之對象，依其原因事實之陳述並法律關係即訴訟標的
    之主張，乃係針對97.10.28.犯罪事實所生之損害而為請求
    （刑事訴訟法第487條第1項規定、最高法院60年台上字第
    633 號判例參照），於在此之前，相對人是否對其有侵權行
    為，並不在其該案請求範圍之內。
(二)、復查，抗告人於前案訴訟判決確定後，固再提起本件訴訟請
    求相對人損害賠償，惟其於起訴狀及原法院99年11月1日審
    理中均表明其損害賠償請求權所由發生之原因事實，乃為相
    對人於97年10月13日在大樓電梯內貼上張貼「滿口胡說，公
    道自在人心，眾人皆知，別不要臉，無恥」等內容之函文，
    侵害其之名譽（見原法院訴字第2285號卷第3、7、21頁），
    此與上開前案訴訟主張之原因事實並不相同，而不同之侵害
    名譽行為，即發生不同之損害賠償請求權，從而，本件抗告
    人主張之損害賠償請求權即訴訟標的法律關係，與兩造於前
    案侵權行為損害賠償民事事件，二者法律關係及法律上之主
    張即不相同，訴訟標的既不同，自無民事訴訟法上之一事不
    再理原則之適用。原審法院未詳加審酌，而認抗告人提起之
    本件訴訟事件與前案訴訟事件為同一，其起訴為不合法，而
    裁定駁回抗告人在第一審之訴，自有未合；抗告意旨指摘原
    裁定不當，求予廢棄，為有理由，爰將原裁定廢棄，發回原
    審法院。
六、據上論結，本件抗告為有理由，爰依民事訴訟法第492條，
    裁定如主文。
中    華    民    國   100    年    4     月    29    日
                民事第二庭    審判長法  官  邱森樟
                                    法  官  翁芳靜
                                    法  官  謝說容
以上正本係照原本作成。
不得再抗告。
                                    書記官  胡美娟
中    華    民    國   100    年    5     月    2     日
                                                      Ｓ